臺灣苗栗地方法院民事判決
                                      109年度訴字第645號
原        告  劉欽雄    住○○市○○區○○路000巷0弄0號                            0樓

              劉文華  

共        同
訴 訟代理 人  江錫麒律師
              王炳人律師
              柯宏奇律師
被        告  劉欽友  
訴 訟代理 人  劉文峰  
兼被告劉欽友      
訴 訟代理 人  劉欽龍  
              劉欽森  
被        告  鍾金松地政士(即劉鳳來之遺產管理人)

              劉欽平  

              梁劉月春
              劉桂香  
              温阿來（即温劉金鳳之承受訴訟人）

              温進勇（即温劉金鳳之承受訴訟人）

              温進剛（即温劉金鳳之承受訴訟人）

              温善榕（即温劉金鳳之承受訴訟人）


兼 上 一  人      
訴 訟代理 人  温善蘋（即温劉金鳳之承受訴訟人）

被        告  温善枝（即温劉金鳳之承受訴訟人）

              温善珍（即温劉金鳳之承受訴訟人）



兼 上 二  人  温善蓮（即温劉金鳳之承受訴訟人）
訴 訟代理 人        
上列當事人間請求返還土地事件，本院於民國111年7月27日言詞
辯論終結，判決如下：
    主      文
一、被告應協同原告劉欽雄將坐落苗栗縣○○市○○段000地號土地
    上如苗栗縣苗栗地政事務所，複丈日期民國110年2月18日土
    地複丈成果圖所示編號A部分面積39平方公尺之棚架、編號B
    部分面積79平方公尺之網室拆除，並將土地騰空返還原告。
二、訴訟費用由被告連帶負擔。
三、本判決於原告以新臺幣18萬元供擔保後，得假執行。但被告
    如以新臺幣53萬7,844元為原告預供擔保後，得免為假執行
    。
    事實及理由
壹、程序事項
一、按當事人死亡者，訴訟程序在有繼承人、遺產管理人或其他
    依法令應續行訴訟之人承受其訴訟以前當然停止；前開承受
    訴訟人於得為承受時，應即為承受之聲明；民事訴訟法第16
    8條、第175條第1項分別定有明文。本件被告温劉金鳳於民
    國110年8月19日訴訟繫屬中死亡，有戶籍謄本附卷可憑（見
    本院卷1第335頁），原告具狀聲明由其繼承人承受訴訟（見
    本院卷1第313頁），核無不合，應予准許。
二、被告劉欽平、梁劉月春、劉桂香、温進剛、温善榕、温善蘋
    、温善枝、温善蓮、温善珍未於最後言詞辯論期日到場，核
    無民事訴訟法第386條各款所列情形，爰依原告聲請，由其
    一造辯論而為判決。
貳、實體事項
一、原告主張：原告為坐落苗栗縣○○市○○段000地號土地（下稱
    系爭土地）之共有人，原告劉欽雄與被告為訴外人劉鑭輝之
    繼承人，劉鑭輝於81年將系爭土地贈與原告劉欽雄後，未經
    原告劉欽雄同意，即於89年後興建如苗栗縣苗栗地政事務所
    110年2月18日複丈成果圖（下稱附圖）所示編號A棚架（面
    積39平方公尺）、編號B網室（面積79平方公尺，與編號A棚
    架合稱系爭地上物）而無權占用系爭土地。爰依民法第767
    條第1項規定請求被告協同原告拆除地上物返還系爭土地等
    語。並聲明：㈠、㈡如主文第1、2項所示；㈢願供擔保，請准
    宣告假執行。
二、被告部分：
　㈠劉欽友、劉欽平、劉欽森及劉欽龍（下合稱劉欽友等4人）：
    系爭土地原為原告劉欽雄及被告之被繼承人劉鑭輝所有，劉
    鑭輝於系爭土地興建農舍時一併搭蓋系爭地上物，嗣劉鑭輝
    將系爭土地贈與原告劉欽雄、被告劉欽平、被告劉欽龍共3
    人，僅因法令限制僅先將系爭土地暫行登記原告劉欽雄名下
    ，劉鑭輝因此與原告劉欽雄成立借名登記關係；否認劉鑭輝
    與原告劉欽雄間有使用借貸關係存在；劉鑭輝未將系爭地上
    物贈與原告劉欽雄，系爭地上物為劉鑭輝之遺產，如令被告
    拆除，應給予補償等語。其中被告劉欽友、劉欽龍並聲明：
    原告之訴及假執行之聲請均駁回（見本院卷1第281頁）。
  ㈡鍾金松地政士即劉鳳來之遺產管理人：系爭土地與系爭地上
    物原同屬劉鑭輝所有，劉鑭輝僅贈與系爭土地予原告劉文雄
    ，原告於劉鑭輝搭蓋系爭地上物時均未表示反對，應有同意
    之意，是系爭地上物屬劉鑭輝之遺產，且有權占有系爭土地
    ，應經全體公同共有人同意方得拆除，原告並應給予被告補
    償等語。
  ㈢温阿來：被告劉欽龍與原告於107年另案和解時，已放棄其對
    系爭土地之權利，系爭土地應該全歸原告劉欽雄掌管，原告
    劉欽雄有權主張系爭地上物要拆還是要留，他人無權過問；
    不知道有無使用借貸之事等語。
　㈣温進勇：尊重五位舅舅的決定，沒聽過劉鑭輝與劉欽友等4人
    間有使用借貸之約定等語。
　㈤温進剛、温善榕、温善蘋、温善枝、温善蓮、温善珍未於最
    後言詞辯論期日到場，惟曾到庭陳述略以：尊重原告劉欽雄
    、被告劉欽友等4人共5位舅舅之決定。
　㈥梁劉月春、劉桂香未於最後言詞辯論期日到場亦未提出書狀
    作何聲明或陳述。
三、本院得心證理由：
  ㈠系爭土地於81年間以贈與為原因，由劉鑭輝辦理所有權（應
    有部分全部）移轉登記予原告劉欽雄，原告劉欽雄復於104
    年間以贈與為原因，辦理所有權（應有部分1/2）移轉登記
    予原告劉文華；原告劉欽雄與被告為劉鑭輝之繼承人、原告
    劉文華為被告劉欽平之子；系爭地上物係劉鑭輝生前所搭蓋
    ，現占有系爭土地之位置、面積分如附圖所示等情，為兩造
    所不爭執，復有土地登記第一類謄本、異動索引、2次辦理
    贈與登記之原案資料、被告劉欽友提出有關劉鑭輝約於90歲
    時興建農舍、系爭地上物之相關照片等件在卷可憑（見本院
    卷1第21、107至119頁，卷2第127至137頁），並經本院至現
    場履勘系爭地上物現況並囑託地政人員測量屬實，製有勘驗
    筆錄、現場相片及鑑定圖在卷可考（見本院卷1第79至93、1
    31至133頁），自堪信為真實。
　㈡原告主張原告劉欽雄於81年間自劉鑭輝受贈系爭土地後，劉
    鑭輝於89年後，方未得原告劉欽雄同意搭蓋系爭地上物，而
    屬無權占用系爭土地乙節，為被告以前詞否認，則本件爭點
    即為：1.原告劉欽雄與劉鑭輝間就系爭土地有無借名登記關
    係存在？2.原告有無同意劉鑭輝於系爭土地搭蓋系爭地上物
    ？而得作為系爭地上物占用系爭土地之合法權源？經查：
　1.按當事人主張有利於己之事實者，就其事實有舉證之責任。
    民事訴訟法第277條前段定有明文。原告以無權占有為原因
    ，提起請求返還所有物之訴，被告就物屬原告所有而為被告
    占有之事實不爭執，而僅以被告非無權占有為抗辯者，被告
    應就其占有正當權源之事實證明之（最高法院106年度台上
    字第2030號判決意旨）。
  2.被告劉欽友等4人固主張劉鑭輝與原告劉欽雄間有借名登記
    關係存在，並提出贈與契約書1份（見本院卷2第308頁，本
    院卷1第65頁），然該贈與契約書係載明劉鑭輝願贈與系爭
    土地予原告劉欽雄、被告劉欽平、被告劉欽龍，而暫以原告
    劉欽雄名義登記，並未載明劉鑭輝有與原告劉欽雄間已有借
    名登記之合意，是難以證明劉鑭輝與原告劉欽雄間有借名登
    記關係存在，而得作為系爭地上物占用系爭土地之合法權源
    。
　3.至被告鍾金松地政士固曾抗辯劉鑭輝僅贈與系爭土地予原告
    劉文雄，原告於劉鑭輝搭蓋系爭地上物時均未表示反對，應
    有同意等語（見本院卷2第118頁）。經查：
　⑴系爭土地係自劉鑭輝受贈而來，系爭土地上之農舍係由原告
    劉欽雄於88年間申請興建，原告劉欽雄復於89年間取得該農
    舍之使用執照，斯時尚無系爭地上物存在等情，有上開農舍
    之建照、使照申請資料農舍照片在卷可考（見本院卷2第147
    至157頁），核與被告劉欽友提出、原告未爭執之劉鑭輝（
    民國0年00月生，見本院卷1第155頁）約90歲時方於系爭土
    地搭蓋之系爭地上物照片大致相符（見本院卷2第127至137
    頁），而系爭地上物位於上開農舍後方步行數公尺之處乙節
    ，有本院上開履勘筆錄之照片（見本院卷1第89頁），且為
    原告於審理時所自陳（見本院卷2第258頁），參以原告劉欽
    雄與劉鑭輝間為父子關係、原告劉文華與劉鑭輝間則為祖孫
    關係，而系爭地上物比鄰上開農舍，迄今存在已近20年等情
    ，應認被告鍾金松地政士抗辯原告同意劉鑭輝於系爭農舍後
    方搭蓋系爭地上物乙事為真，原告主張其未知悉劉鑭輝搭蓋
    系爭地上物等語，與社會常情不符，難認可採。
　⑵原告已終止劉鑭輝與原告之使用借貸關係：
　①按稱使用借貸者，謂當事人一方以物交付他方，而約定他方
    於無償使用後返還其物之契約；繼承人自繼承開始時，除本
    法另有規定外，承受被繼承人財產上之一切權利、義務。民
    法第464條、第1148條第1項前段分別定有明文。查原告既有
    同意劉鑭輝搭蓋系爭地上物而無收取對價，核其等法律關係
    為上開民法第464條所定使用借貸關係，並因劉鑭輝死亡後
    由原告劉欽雄及被告所共同繼承。
　②次按有左列各款情形之一者，貸與人得終止契約：四、借用
    人死亡者；解除權之行使，應向他方當事人以意思表示為之
    ；契約當事人之一方有數人者，前項意思表示，應由其全體
    或向其全體為之；第258條及第260條之規定，於當事人依法
    律之規定終止契約者準用之。民法第472條第4款、第258條
    第1、2項及第263條分別定有明文。本件原告業已以劉鑭輝
    死亡為由，以辯論意旨狀為終止使用借貸契約之意思表示，
    該書狀並已送達被告等情，業據原告提出送達回執在卷可憑
    ，復為到庭被告所不爭執，依上開規定，已生終止使用借貸
    契約之效果。
　⑶原告依民法第767條第1項規定請求被告協同原告拆除地上物
    返還系爭土地，為有理由：
　①按所有人對於無權占有或侵奪其所有物者，得請求返還之。
    對於妨害其所有權者，得請求除去之。民法第767條第1項定
    有明文。
  ②查原告業已終止使用借貸關係，業如前述，則系爭地上物已
    無占有系爭土地之法律上權源，是原告依前開規定請求被告
    協同拆除系爭地上物返還系爭土地，即屬有據，應予准許。
四、綜上所述，原告依民法第767條第1項規定，請求被告拆除系
    爭地上物並返還系爭土地，為有理由，應予准許。原告陳明
    願供擔保後，請准宣告假執行，核無不合，爰酌定相當擔保
    金額准許之。另基於衡平原則，依民事訴訟法第392條第2項
    規定，職權宣告被告預供擔保，得免為假執行。
五、本件事證已臻明確，兩造其餘攻擊防禦方法及所提證據經審
    酌後，認於判決結果不生影響，爰不另逐一論駁。
六、訴訟費用負擔之依據：民事訴訟法第85條第2項。
中　　華　　民　　國　 111　　年　　8 　　月　　17　　日
                  民事第二庭  審判長法  官  曾明玉
                                    法　官  張新楣
                                    法　官　顏碩瑋
以上正本係照原本作成。
如對本判決上訴，須於判決送達後20日內向本院提出上訴狀（須
附繕本）。如委任律師提起上訴者，應一併繳納上訴審裁判費。
中　　華　　民　　國　　111 　年　　8 　　月　　17　　日
                                    書記官  蔡芬芬